【裁判字號】    97,消債清,39
【裁判日期】    990111
【裁判案由】    清算事件
【裁判全文】
臺灣士林地方法院民事裁定            97年度消債清字第39號
聲  請  人
即  債務人  甲○○
上列聲請人聲請清算事件，本院裁定如下：
    主  文
聲請人甲○○自中華民國九十九年一月十三日十七時起開始清算
程序。
命司法事務官進行本件清算程序。
    理  由
一、按債務人與金融機構協商成立者，不得聲請更生或清算，但
    因不可歸責於己之事由，致履行顯有重大困難者，不在此限
    。本條例施行前，債務人依金融主管機關協調成立之中華民
    國銀行公會會員辦理消費金融案件無擔保債務協商機制與金
    融機構成立之協商，準用前項之規定，消費者債務清理條例
    （下稱消債條例）第151 條第5 項、第6 項分別定有明文。
    次按，債務人不能清償債務或有不能清償之虞，於法院裁定
    開始更生程序或許可和解或宣告破產前，得向法院聲請清算
    ，觀之同條例第3 條、第80條規定自明。又法院開始清算程
    序之裁定，應載明其年、月、日、時，並即時發生效力；債
    務人之財產不敷清償清算程序之費用時，法院應裁定開始清
    算程序，並同時終止清算程序，同條例第83條第1 項、第85
    條第1 項亦有明定。
二、本件聲請意旨略以：聲請人有不能清償債務情事，前曾於民
    國95年12月依照中華民國銀行公會會員辦理消費金融案件無
    擔保債務協商機制，請求共同協商債務清償方案，協商條件
    為每月還款新臺幣（下同）1 萬7,244 元。惟聲請人為糖尿
    病患者，有些工作無法勝任，確係因不可歸責於己之事由，
    致履行協商條件顯有重大困難，且聲請人未經法院裁定開始
    更生程序或許可和解或宣告破產。為此，向本院聲請清算等
    語。
三、查聲請人甲○○所主張之上開事實，業據提出財團法人金融
    聯合徵信中心當事人綜合信用報告－協商前置專用債權人清
    冊（見臺灣板橋地方法院民國97年度消債清第59號卷第19至
    22頁，該案卷下稱板院卷）、財產歸屬資料清單（見板院卷
    第23頁）、95、96年度綜合所得稅各類所得資料清單（見板
    院卷第24、25頁）、中華民國銀行公會會員辦理消費金融案
    件無擔保債務協商機制協議書及無擔保債務還款計劃（見本
    院卷第13至15頁）、勞工保險被保險人投保資料表（見本院
    卷第32至33頁）、薪資單影本（見本院卷第34至41、54、10
    6 、107 頁）、薪資轉帳存摺影本（見本院卷第42、43、57
    至63、93至105 頁）、財團法人辜公亮基金會和信治癌中心
    醫院乙種診斷證明書、糖尿病護照（見本院卷第44至48頁）
    、97年度各類所得扣繳暨免扣繳憑單（見本院卷第114 頁）
    等為證，堪信為實。而聲請人98年1 至6 月每月平均收入約
    為2 萬6,480 元，扣除協商還款金額1 萬7,244 元後，僅餘
    9,236 元，顯不足以負擔內政部公佈之98年度臺北縣每人每
    月最低生活支出1 萬792 元，聲請人主張其有不可歸責於己
    之事由，致履行協商條件顯有困難等語，應認可採。此外，
    復查聲請人無消費者債務清理條例第6 條第3 項、第8 條或
    第82條第2 項所定應駁回清算聲請之事由存在。揆之首揭規
    定及說明，應認其此聲請於法尚無不合，當准許開始清算程
    序，並命司法事務官進行本件清算程序。
四、爰裁定如主文。
中    華    民    國    99    年    1     月    11    日
                  民事第二庭  法      官  蕭錫証
上為正本係照原本作成。
本件不得抗告。
中    華    民    國    99    年    1     月    11    日
                              書  記  官  羅伊安

司法院資訊處製作；財團法人民間司法改革基金會備份。
